【裁判字號】    97,審交易,617
【裁判日期】    980123
【裁判案由】    過失致死等
【裁判全文】
臺灣高雄地方法院刑事判決           97年度審交易字第617號
公  訴  人  臺灣高雄地方法院檢察署檢察官
被      告  乙○○
上列被告因過失致死等案件，經檢察官提起公訴（97年度偵字第
24535 號），嗣因被告就被訴事實為有罪陳述，經本院告知簡式
審判程序意旨並聽取公訴人及被告之意見後，本院裁定依簡式審
判程序審理並判決如下：
    主  文
乙○○服用酒類，不能安全駕駛動力交通工具而駕駛，處有期徒
刑貳月；又因過失致人於死，處有期徒刑玖月。應執行有期徒刑
拾月，緩刑年。
    事  實
一、乙○○明知自身並未考領重型機車或其他適當駕駛執照，依
    法不得駕駛重型機車或同級車輛，且於民國97年7 月1 日8
    時前某不詳時間，在其位於高雄市○○區○○路254 號住處
    附近路邊攤飲酒後，已處於不能安全駕駛動力交通工具之狀
    態，仍於97年7 月1 日8 時許騎乘車牌號碼237-CCE 號重型
    機車搭載龔朝清，沿高雄市小港區○○○路由南往北方向行
    駛，欲前往高雄市二苓地區某養老院探訪龔朝清之友人，於
    行經該路段與嘉興路交岔口以南東側第00921 號路燈旁之際
    ，除因上述酒後駕車以致注意力減退而疏未注意車前狀況外
    ，原應注意汽車行駛行駛於設有快慢車道分隔線之慢車道，
    時速不得超過40公里等情事，復依當時天候晴朗、日間自然
    光線、市區○○道路乾燥無缺陷、無障礙物且視距良好，並
    無不能注意之情事，猶疏未注意，竟貿然以時速約60公里之
    速度行駛，以致不慎失控撞擊該路段人行道路緣，繼而撞擊
    是時在該址執行清潔道路勤務之高雄市政府環境保護局所屬
    清潔隊小港分隊隊員甲○○○，故當場人車倒地，使甲○○
    ○受有右脛骨、腓骨開放性骨折之傷害（此部分不另為公訴
    不受理之諭知，詳後述），另龔朝清則受有上顎骨骨折、顱
    骨出血、全身多數骨折、擦傷及撕裂傷等嚴重傷害，且於同
    日8 時50分許送往高雄市立小港醫院急救前業因上述顱骨出
    血傷重不治死亡。另乙○○於肇事後仍停留現場，於有偵查
    犯罪權限之機關及公務員發覺其犯罪前，即主動向據報前往
    處理之員警自承係其駕車發生前揭車禍並接受裁判，且為警
    於同日將乙○○送往阮綜合醫院實施急救，並於同日12時30
    分測得其血液酒精濃度為每公升23MG/DL （經換算呼氣酒精
    濃度為0.12MG\L），始循線查悉上情。
二、案經高雄市政府警察局小港分局報請台灣高雄地方法院檢察
    署檢察官偵查起訴。
    理  由
一、本件被告乙○○所犯係刑法第185 條之3 服用酒類不能安全
    駕駛動力交通工具而駕駛罪及同法第276 條第1 項過失致死
    罪，其法定刑俱為死刑、無期徒刑、最輕本刑3 年以上有期
    徒刑以外之罪，於準備程序進行中被告就被訴事實為有罪陳
    述，由法官告知簡式審判程序要旨並聽取其與公訴人之意見
    ，經被告同意適用簡式審判程序後，本院亦認無不得或不宜
    改依簡式審判程序進行之處，爰依刑事訴訟法第273 條之1
    第1項 、第284 條之1 規定裁定進行簡式審判程序，合先敘
    明。
二、前揭事實，業經證人甲○○○先後於警詢及偵查中證述綦詳
    ，並有案發現場照片4 幀、道路交通事故調查報告表2 紙，
    道路交通事故現場圖、刑法第185 條之3 案件觀察紀錄表台
    灣高雄地方法院檢察署相驗屍體證明書暨檢驗報告書、高雄
    小港醫院疑非病死病例摘要報告表、阮綜合醫院生化檢驗報
    告單及高雄市政府交通局車輛行車事故鑑定委員會鑑定意見
    書各1 件在卷可稽，復據被告於本院審理中坦認上情不諱，
    足徵其自白核與事實相符，堪予採信。職是，本件事證明確
    ，被告犯行洵堪認定，均應依法論科。
三、核被告乙○○所為，係犯刑法第185 條之3 服用酒類不能安
    全駕駛動力交通工具而駕駛罪及同法第276 條第1 項過失致
    死罪。按汽車駕駛人酒醉駕車因而致人受傷或死亡，依法應
    負刑事責任者，加重其刑至2 分之1 ，道路交通管理處罰條
    例第86條第1 項定有明文，本件被告酒後駕車發生交通事故
    而致人死亡，自應就其所犯過失致死罪依法加重其刑。又被
    告於肇事後仍停留於案發現場，並於有偵查犯罪權限之機關
    及公務員發覺其犯罪前，主動向負責前往處理之員警自承係
    其駕車發生前揭車禍，進而接受裁判等情，業有卷附高雄市
    政府警察局交通大隊交通事故談話紀錄表1 份可證，是被告
    此舉當認合於自首要件，爰依刑法第62條前段規定減輕其刑
    ，並就前開加重其刑部分，依法先加後減之。另被告所犯上
    開2 罪彼此間犯意個別且行為互殊，應予分論併罰為當。蓋
    酒精成分對人之意識、控制能力具有不良影響，超量飲酒後
    會導致對周遭事務之辨識及反應能力較平常狀況薄弱，因而
    酒後駕車在道路上行駛，對一般往來之公眾及駕駛人自身皆
    具有高度危險性，本院審酌被告於服用酒類後，已處於不能
    安全駕駛動力交通工具之狀態，竟仍騎乘重型機車上路因而
    肇生交通事故，以致被害人龔朝清死亡，並兼衡被告過失程
    度非微，惟念其犯罪後尚能坦承犯行、態度良好等一切情狀
    ，各量處如主文所示之刑且合併定其應執行之刑，以資懲儆
    。末查，被告前未曾受有期徒刑以上刑之宣告，此有台灣高
    等法院被告前案紀錄表1 件在卷可稽，茲念其僅因一時失慮
    以致誤觸刑章，事後更已坦承犯行，亦與被害人龔朝清之家
    屬達成和解在案，此有卷附和解書1 份可佐，諒其經此偵、
    審程序及科刑判決後，理應知警惕而無再犯之虞，本院因認
    前開之刑以暫不執行為當，遂依刑法第74條第1 項第1 款規
    定併予宣告緩刑3 年，以啟自新。
四、公訴意旨另以：被告前揭過失行為亦同時造成被害人甲○○
    ○受有右脛骨、腓骨開放性骨折之傷害，遂認被告另涉犯刑
    法第284 條第1 項前段過失傷害罪嫌云云。惟按，告訴乃論
    之罪，告訴人於第一審辯論終結前，得撤回其告訴；又告訴
    經撤回者，法院應諭知不受理之判決，刑事訴訟法第238 條
    第1 項及第303 條第3 款定有明文。又依刑法第287 條前段
    規定，同法第284 條第1 項前段普通過失傷害依法為告訴乃
    論之罪。查本件業據被告與告訴人甲○○○達成和解，並經
    告訴人甲○○○當庭撤回告訴在案，此有本院97年12月29日
    準備程序筆錄1 份可參，惟因被告此部分犯行核與前揭過失
    致死部分具有想像競合之裁判上一罪關係，揆諸前揭說明，
    遂由本院就此部分不另為不受理之諭知，附此敘明。
據上論斷，應依刑事訴訟法第273 條之1 第1 項、第299 條第1
項前段，道路交通管理處罰條例第86條第1 項，刑法第185 條之
3 、第276 條第1 項、第62條、第51條第5 款、第74條第1 項第
1 款，刑法施行法第1 條之1 ，判決如主文。
中    華    民    國    98    年    1     月    23    日
                    交通法庭  法  官    陳明呈
以上正本證明與原本無異。
如不服本判決應於收受送達後10日內向本院提出上訴書狀，並應
敘述具體理由；如未敘述上訴理由者，應於上訴期間屆滿後20日
內向本院補提理由書（均須按他造當事人之人數附繕本）「切勿
逕送上級法院」。
中    華    民    國    98    年    1     月    23    日
                              書記官    張琇晴
附錄本判決論罪科刑法條：
附錄本判決論罪科刑之法條：
中華民國刑法第185條之3
服用毒品、麻醉藥品、酒類或其他相類之物，不能安全駕駛動力
交通工具而駕駛者，處一年以下有期徒刑、拘役或科或併科十五
萬元以下罰金。
中華民國刑法第二百七十六條 (過失致死罪)
因過失致人於死者，處二年以下有期徒刑、拘役或二千元以下罰
金。
從事業務之人，因業務上之過失犯前項之罪者，處五年以下有期
徒刑或拘役，得併科三千元以下罰金。


司法院資訊處製作；財團法人民間司法改革基金會備份。
